【裁判字號】    99,上訴,1909
【裁判日期】    991126
【裁判案由】    毒品危害防制條例
【裁判全文】
臺灣高等法院高雄分院刑事判決        99年度上訴字第1909號
上  訴  人
即  被  告  林聖諭
上列上訴人因毒品危害防制條例案件，不服中華民國99年7 月20
日臺灣高雄地方法院99年度訴字第466 號第一審判決（起訴案號
：臺灣高雄地方法院檢察署99年度毒偵字第390 號），提起上訴
，本院判決如下：
     主  文
上訴駁回。
     理  由
一、按上訴書狀應敘述具體理由；又第二審法院認為上訴書狀未
    敘述理由或上訴有刑事訴訟法第362 條前段之情形者，應以
    判決駁回之，同法第361 條第2 項、第367 條前段定有明文
    。而依法院辦理刑事訴訟案件應行注意事項第162 條規定：
    「……所稱具體理由，係指須就不服之判決為具體之指摘而
    言，如僅泛稱原判決認事用法不當或採證違法、判決不公等
    ，均非具體理由。……」亦即所謂具體理由，必係依據卷內
    既有訴訟資料或提出新事證，指摘或表明第一審判決有何採
    證認事、用法或量刑等足以影響判決本旨之不當或違法，而
    構成應予撤銷之具體事由，始克當之（例如：依憑證據法則
    具體指出所採證據何以不具證據能力，或依憑卷證資料，明
    確指出所為證據證明力之判斷如何違背經驗、論理法則）；
    倘僅泛言原判決認定事實錯誤、違背法令、量刑失之過重或
    輕縱，而未依上揭意旨指出具體事由，或形式上雖已指出具
    體事由，然該事由縱使屬實，亦不足以認為原判決有何不當
    或違法者（例如：對不具有調查必要性之證據，法院未依聲
    請調查亦未說明理由，或援用證據不當，但除去該證據仍應
    為同一事實之認定），皆難謂係具體理由，俾與第二審上訴
    制度旨在請求第二審法院撤銷、變更第一審不當或違法之判
    決，以實現個案救濟之立法目的相契合，並節制濫行上訴（
    最高法院97年度台上字第892 號判決意旨參照）。
二、經查，上訴人即被告林聖諭雖於民國99年8 月8 日上訴期間
    屆滿（即99年8 月4 日）前提出上訴書狀，並具理由略以該
    判決既昧於事實且任意推定犯罪事實，又對被告證據漏而不
    審，殊難令被告心服云云。惟查：被告經原審論以施用第一
    級毒品罪及第二級毒品2 罪，各判處有期徒刑11月、8 月，
    應執行有期徒刑1 年5 月，已經原審判決敘述：被告上開犯
    行業經其於原審審理中自白，並有屏東縣政府警察局東港分
    局東港派出所偵辦毒品案件涉嫌人尿液採證姓名代號對照表
    、臺灣檢驗科技股份有限公司濫用藥物尿液檢驗報告各1 紙
    在卷可稽，及該扣案之海洛因1 包、高雄市立凱旋醫院高市
    凱醫驗字第13272 號濫用藥物成品檢驗鑑定書1 紙等附卷可
    佐；此外，尚有屏東縣政府警察局東港分局扣押筆錄、扣押
    物品目錄表各1 份及採證照片共15張等附卷可參，復敘明：
    被告有92年間，因施用毒品案件，經施以觀察、勒戒後，均
    認無繼續施用毒品之傾向，分別於92年5 月8 日、92年7 月
    29日執行完畢釋放，並由檢察官為不起訴處分確定。其又於
    95年間因施用、持有毒品案件，經原審法院以95年度簡上字
    第154 號判決判處應執行有期徒刑9 月確定，並於96年1 月
    31日易科罰金執行完畢；另於97年間因竊盜案件，經原審法
    院以97年度簡字第2281號判決判處應執行有期徒刑2 月15日
    確定，並於98年6 月24日易科罰金執行完畢，此有臺灣高等
    法院被告前案紀錄表1 份附卷可按，被告於有期徒刑執行完
    畢後，5 年以內故意再犯本件均為有期徒刑以上之罪，應論
    以累犯並加重其刑等；並審酌被告前已因施用毒品犯行經觀
    察勒戒之執行，竟仍故態復萌，復行施用毒品不輟，無視於
    毒品對於自身健康之戕害及國家對於杜絕毒品犯罪之禁令，
    惟衡酌施用毒品係屬自戕行為，犯罪手段尚屬平和，亦未因
    此而危害他人，所生損害尚非鉅大，且被告於犯後於本院審
    理時坦承犯行，尚見悔意之犯罪後態度，另施用毒品者均有
    相當程度之成癮性及心理依賴，其犯罪心態與一般刑事犯罪
    之本質並不相同，應側重適當之醫學治療及心理矯治為宜等
    一切情狀，理由堪稱完備，且依其量刑審酌之事項，亦無何
    違反刑法第57條規定之情事，客觀上並無不當之處。而被告
    上訴意旨僅泛稱「該判決既昧於事實，且任意推定犯罪事實
    」云云，顯未對原判決為具體之指摘；另被告於原審始終坦
    承犯行（見原審卷第29頁），於原審審判期日調查證據後詢
    其：「尚有何證據要請求調查？」被告答稱：「沒有。」（
    見原審卷第30頁），足見被告上訴意旨所稱「該判決對被告
    之證據漏而不審」，亦與事實不符。據上，本件被告上訴意
    旨，顯未依據卷內既有訴訟資料或提出新事證，指摘或表明
    第一審判決有何採證認事、用法或量刑等足以影響判決本旨
    之不當或違法，而構成應予撤銷之具體事由，核其上訴，並
    未具備「敘述具體理由」之要件，其上訴即不合法律上之程
    式。
三、再上訴不合法律上之程式之情形，雖依刑事訴訟法第367 條
    但書規定：「但其情形可以補正而未經原審法院命其補正者
    ，審判長應定期先命補正。」，惟該條但書規定係指上訴書
    狀未敘述理由，原審未命補提理由書狀之情形。換言之，應
    認僅於被告或檢察官上訴未敘述理由時，原審法院可命其補
    正，而未經原審法院命其補正，第二審法院審判長始應定期
    間先命補正，苟被告或檢察官提起上訴時，上訴書狀已載理
    由者，即不適用。被告上訴書狀敘述之上訴理由是否具體，
    既非原審法院可命補正之事項，即毋庸先命補正。從而，上
    訴人即被告之上訴理由書狀未敘述具體理由，且於上訴期間
    屆滿後之20日內（即99年8月28日以前），亦未補提上訴具
    體理由，依上開規定，顯屬違背法律上之程式，應由本院依
    同法第367 條前段、第372 條規定，不經言詞辯論判決如主
    文。
中    華    民    國    99    年    11    月    26    日
                  刑事第七庭  審判長法  官 莊飛宗
                                    法  官 謝宏宗
                                    法  官 蔡廣昇
以上正本證明與原本無異。
施用第一級毒品部分如不服本判決應於收受本判決後10日內向本
院提出上訴書狀，其未敘述上訴理由者，並得於提起上訴後10日
內向本院補提理由書狀（均須按他造當事人之人數附繕本）「切
勿逕送上級法院」。其餘部分不得上訴。
中    華    民    國    99    年    11    月    26    日
                                    書記官 曾允志

司法院資訊處製作；財團法人民間司法改革基金會備份。
